【裁判字號】    97,交抗,40
【裁判日期】    970115
【裁判案由】    違反道路交通管理處罰條例
【裁判全文】
臺灣高等法院交通事件裁定              97年度交抗字第40號
抗  告  人
即受處分人  甲○○
上列抗告人因受處分人違反道路交通管理處罰條例案件，不服臺
灣桃園地方法院96度交聲字第392號，中華民國96年11月20日交
通事件裁定，提起抗告，本院裁定如下：
    主  文
抗告駁回。
    理  由
一、按汽車有使用註銷之牌照行駛者，處汽車所有人新臺幣（下
    同）3,600元以上10,800元以下罰鍰，前開註銷之牌照扣繳
    之，道路交通管理處罰條例第12條第1項第4款、第2項分別
    定有明文。
二、抗告人即受處分人甲○○於民國96年3月14日上午11時許，
    行經國道1號公路北上新屋出口匝道處，經內政部警政署國
    道公路警察局第一警察隊員警攔檢，發現受處分人駕駛車牌
    號碼EJ-6971號自用小客車，使用註銷之牌照行駛，乃依道
    路交通管理處罰條例第12條第1項第4款規定，逕行掣單舉發
    。嗣受處分人於應到案日期前提出申訴，經原處分機關函請
    舉發機關即臺北市政府警察局中正第一分局調查結果，仍認
    受處分人違規情形明確，原處分機關乃於96年6月14日製發
    壢監裁字第裁53-Z00000000號違反道路交通管理事件裁決書
    裁罰10,800元，並牌照扣繳。
三、抗告意旨略以：各監理機關應加強宣導並取締查察嚴格禁止
    未領有臨時牌照新領或重領牌照，原審認此與受處分人行為
    無涉，如此雙重標準，民眾如何守法？又員警既依道路交通
    管理處罰條例第12條第1項第4款、第2項規定裁罰，卻未依
    同條第3項將汽車當場移置保管，又該如何懲處云云。
四、經查：
（一）受處分人甲○○於上揭時地，為警查獲使用註銷之牌照行
      駛之事實，為受處分人所不爭執，並有內政部警政署國道
      公路警察局公警局交字第Z00000000號舉發違反道路交通
      管理事件通知單1紙在卷可佐（見原審卷第12頁），堪認
      屬實。而車牌號碼EJ-6971號之車牌業於95年9月6日因未
      依規定參加定期檢驗，而遭註銷牌照，有交通部公路總局
      嘉義區監理所雲林監理站96年4月23日嘉監雲字第0962101
      783號函、96年5月10日嘉監雲字第0962102195號函可稽（
      見原審卷第14頁、第17至18頁），是受處分人違規事實，
      堪以認定。
（二）又「汽車在未領有正式牌照前，如有左列情形之一者，應
      申領臨時牌照：一、駛往海關驗關繳稅。二、駛往公路監
      理機關接受新領牌照前檢驗。三、買賣試車時。四、因出
      售或進口由甲地駛往乙地時。五、准許過境之外國汽車。
      」，道路交通安全規則第18條定有明文。是受處分人於原
      審辯稱其當時係欲將上開車輛駛往監理站檢驗及辦理登記
      事宜云云，亦應依上揭規定申領臨時牌照，受處分人既自
      稱為汽車買賣業者，對此更不得推諉不知，並有遵守上開
      規定之義務，是受處分人自不得以此主張免罰。
（三）為保持執法彈性，並依循行政罰法微罪不舉原則，公路主
      管機關於違反道路交通管理事件統一裁罰及處理細則第12
      條明定，有該條所定之法定情形之一，而未嚴重危害交通
      安全、秩序或發生交通事故，且情節輕微，以不舉發為適
      當者，交通勤務警察或依法令執行交通稽查任務人員得對
      其施以勸導，免予舉發。對於交通違規行為是否舉發，仍
      係由交通勤務警察或依法令執行交通稽查任務之人員依各
      該違規行為對於交通安全、秩序之影響程度、違規情節等
      情況，據以判斷後決定。本件違規行為並非以不舉發為適
      當，原舉發機關自有依法舉發權限，且核該條文所示法定
      情形，並無「使用吊銷、註銷之牌照行駛」，受處分人徒
      以己意，認本件侵害之法益及行為均屬輕微而無處罰之必
      要云云，顯非可採。
（四）按警方舉發汽車所有人、駕駛人使用註銷之牌照行駛時，
      應當場暫代保管其車輛牌照，並將代保管物件之名稱、數
      量記載於通知單內，若係代保管汽車牌照者，並記明「限
      當日駛回」，此一當場代保管物件應由交通勤務警察或依
      法執行交通稽查任務人員辦理之，此觀諸違反道路交通管
      理事件統一裁罰基準及處理細則第16條第1項第1款第2目
      、第2項、第3項規定即明，而上開統一裁罰基準及處理細
      則，為經道路交通管理處罰條例第92條第3項授權由主管
      機關交通部會同內政部訂定者，故該統一裁罰基準及處理
      細則具有法規命令之性質。觀諸本件舉發員警於本件舉發
      當日開立之上開舉發違反道路交通管理事件通知單上，業
      已明確記載其所代保管物件為「號牌2面」，並註明「限
      當日駛回」等字樣，有內政部警政署國道公路警察局舉發
      違反道路交通管理事件通知單在卷可稽（見原審卷第12頁
      ），則本件舉發員警依上開違反道路交通管理事件統一裁
      罰基準及處理細則之規定，僅代保管汽車牌照，而未將汽
      車當場移置保管，亦難認有何違法之處，且無損於受處分
      人之權益。至受處分人所辯：於辦理新領牌照或重領牌照
      前多未領有臨時牌照者云云，亦係屬主管機關應加強取締
      查察，是以受處分人所爭執者無礙於本件事實之認定。
（五）是依前開說明，受處分人確有之違規事實。上開所辯自不
      足採。
五、原審因而以受處分人確有前揭之違規行為，惟因使用註銷之
    牌照行駛，於期限內繳納或到案聽候裁決者，處3,600元，
    違反道路交通管理事件統一裁罰基準表定有明文，查本件受
    處分人曾於96年4月13日（即內政部警政署國道公路警察局
    舉發違反道路交通管理事件通知單所載到案日前）向交通部
    公路總局嘉義區監理所雲林監理站陳述意見，依上開規定應
    裁罰3,600元，原處分竟裁罰10,800元，即有未洽，因而將
    原處分撤銷，並依道路交通管理處罰條例第12條第1項第4款
    及違反道路交通管理事件統一裁罰基準表之規定裁處罰鍰
    3,600元，並牌照扣繳，經核並無不合。受處分人所提抗告
    ，為無理由，應予駁回。
據上論結，應依道路交通管理處罰條例第89條、道路交通案件處
理辦法第26條、刑事訴訟法第412條，裁定如主文。
中    華    民    國    97    年    1     月    15    日
                  刑事第二庭審判長法  官  呂丹玉
                                  法  官  林恆吉
                                  法  官  王詠寰
以上正本證明與原本無異。
不得再抗告。
                                  書記官  駱麗君
中    華    民    國    97    年    1     月    15    日


司法院資訊處製作；財團法人民間司法改革基金會備份。
